臺灣臺中地方法院刑事判決　　　　　　 96年度訴緝字第285號
公　訴　人　臺灣臺中地方法院檢察署檢察官
被　　　告　乙○○
　　　　　　　　　　（現另案在臺灣雲林第二監獄執行）
上列被告因偽造文書案件，經檢察官提起公訴（95年度偵字第33
73號），被告於準備程序中就被訴事實為有罪之陳述，受命法官
於聽取當事人之意見後，由本院合議庭裁定改由受命法官獨任依
簡式審判程序審理，本院判決如下：
    主    文
乙○○行使偽造私文書，足以生損害於公眾及他人，累犯，處有
期徒刑肆月，如易科罰金，以銀元參佰元（即新臺幣玖佰元）折
算壹日。
臺中市警察局第一分局民權派出所調查筆錄上偽造之「甲○○」
簽名參枚、指印伍枚，搜索扣押筆錄上偽造之「甲○○」簽名參
枚、指印參枚，扣押物品目錄表上偽造之「甲○○」簽名壹枚、
指印壹枚，甲○○口卡上偽造之「甲○○」簽名壹枚、指印壹枚
，查獲照片上偽造之「甲○○」簽名貳枚、指印貳枚，查獲地點
平面圖上偽造之「甲○○」簽名壹枚、指印壹枚，委託驗尿液代
號與甲○○真實姓名對照表上偽造之指印貳枚，公務電話紀錄表
上偽造之「甲○○」簽名壹枚、指印壹枚，尿液送驗名冊上偽造
之「甲○○」簽名壹枚、指印壹枚，乙○○遭警察拍攝之照片上
偽造之「甲○○」簽名壹枚、指印壹枚，臺灣臺中地方法院檢察
署檢察官偵訊筆錄上偽造之「甲○○」簽名壹枚，逕行逮捕通上
偽造之「甲○○」簽名壹枚、指印壹枚，採集尿液鑑定同意書上
偽造之「甲○○」簽名壹枚、指印壹枚，均沒收。
    犯罪事實
一、乙○○於民國93年間，曾犯竊盜罪，經臺灣雲林地方法院判
    處有期徒刑四月確定，並於94年4月28日執行完畢。猶不知
    悔改，復於94年12月1日12時40分許，騎駛車牌號碼VOR-433
    號輕型機車，沿臺中市○區○○路往市區方向行駛時，因闖
    越紅燈，為警在臺中市○區○○路與民權路口攔檢查獲，並
    扣得第一級毒品海洛因一包（施用毒品部分經本院裁定送臺
    灣臺中看守所附設勒戒處所觀察勒戒），警察乃將之逮捕至
    臺中市警察局第一分局民權派出所偵辦，詎乙○○因另有執
    行案件遭通緝，其為隱匿身分，竟冒其二哥「甲○○」之名
    義應訊，並基於行使偽造私文書之犯意，自94年12月1日14
    時30分起至同日20時52分止，接續於臺中市警察局第一分局
    民權派出所調查筆錄上偽造「甲○○」之簽名三枚、捺指印
    五枚，於搜索扣押筆錄上偽造「甲○○」之簽名三枚、捺指
    印三枚、於扣押物品目錄表上偽造「甲○○」之簽名一枚、
    捺指印一枚，於甲○○之口卡上偽造「甲○○」之簽名一枚
    、捺指印一枚，於查獲照片上偽造「甲○○」之簽名二枚、
    捺指印二枚，於查獲地點平面圖上偽造「甲○○」之簽名一
    枚、捺指印一枚，於委託驗尿液代號與甲○○真實姓名對照
    表上捺指印二枚，於公務電話紀錄表上偽造「甲○○」簽名
    一枚、捺指印一枚，於尿液送驗名冊上偽造「甲○○」簽名
    一枚、捺指印一枚，於自己遭警察拍攝之照片上偽造「甲○
    ○」之簽名一枚、捺指印一枚，於臺灣臺中地方法院檢察署
    檢察官偵訊筆錄上偽造「甲○○」之簽名一枚，並於性質屬
    於私文書之逕行逮捕通知書及採集尿液鑑定同意書上，分別
    偽造「甲○○」之簽名各一枚、捺指印各一枚後，再將該通
    知書及同意書交給警察，以為行使。以上共偽造「甲○○」
    之簽名十七枚、捺指印二十枚，足以生損害於司法機關偵辦
    刑案之正確性及甲○○。嗣於94年12月8日，乙○○之母親
    將上情告知臺灣臺中看守所，始查悉上情。
二、案經臺灣臺中看守所函請臺灣臺中地方法院檢察署檢察官偵
    查起訴。
    理    由
一、上揭犯罪事實業據被告乙○○坦承不諱，且被告於94年12月
    1日被逮獲後在警局所按捺之指紋卡經送內政部警政署刑事
    警察局鑑定結果，與該局檔存「乙○○」指紋卡之十指紋相
    符，此有該局95年1月24日刑紋字第0950012426號鑑驗書一
    份附卷可稽（參偵卷第13頁），並有前揭臺中市警察局第一
    分局民權派出所調查筆錄、搜索扣押筆錄、扣押物品目錄表
    、甲○○之口卡、查獲照片、查獲地點平面圖、委託驗尿液
    代號與甲○○真實姓名對照表、公務電話紀錄表、尿液送驗
    名冊、被告遭警察拍攝之照片、臺灣臺中地方法院檢察署檢
    察官偵訊筆錄、逕行逮捕通知書、採集尿液鑑定同意書等文
    件在卷可佐。本件事證明確，被告犯行應堪認定。
二、按被告捺其指印在上揭文件上，係用以表明為甲○○之指印
    ，有代替簽名之意，及使人誤信為甲○○真正指印之虞，與
    偽造甲○○之簽名無異；再被告於前揭文件上偽造甲○○簽
    名及捺指印之行為，使司法機關受有辦理刑案因被告資料錯
    誤而失其正確性之損害，使甲○○受有被追訴及被告日後若
    不到案其可能被拘提、通緝之損害甚明。故核被告所為，係
    犯刑法第210條、第216條之行使偽造私文書罪。又被告在
    「逕行逮捕通知書」及「採集尿液鑑定同意書」上偽造甲○
    ○簽名及捺指印，係表示甲○○已收受該逮捕通知書及同意
    接受排尿檢驗，係屬偽造私文書之行為，其偽造後再將之交
    給警察，係行使偽造私文書之行為（參最高法院94年8月12
    日台文字第0940000506號函），被告自94年12月1日14時3
    0分起至同日20時52分止，先後於前揭文件上偽造前揭甲○
    ○之簽名及捺指印，係於短時間內以單一犯意及相同之行為
    接續地侵害相同的法益，屬單純一行為，被告偽造簽名、
    指印之行為，為偽造私文書之階段行為，而偽造私文書之低
    度行為則為高度之行使行為所吸收，均不另論罪，被告於
    93年間，曾犯竊盜罪，經臺灣雲林地方法院判處有期徒刑四
    月確定，並於94年4月28日執行完畢，此有臺灣高等法院被
    告前案紀錄表一份在卷可證，而被告行為後，刑法於94年2
    月2日修正公布，並於95年7月1日生效施行，被告於五年以
    內故意再犯本件有期徒刑以上之罪，不論依修正前刑法第47
    條，或修正後刑法第47條第1項規定，均構成累犯，對被告
    而言並無有利或不利之情形，自不生新舊法比較之問題，依
    刑法第2條第1項前段規定，應逕依修正前刑法第47條論以累
    犯，並加重其刑。爰審酌被告犯後坦認所為態度良好，動機
    僅為避免其另案被緝獲惡行並非重大，惟素行不良等一切情
    狀，量處如主文所示之刑。再修正前之刑法第41條第1項前
    段規定：「犯最重本刑為五年以下有期徒刑以下之刑之罪，
    而受六個月以下有期徒刑或拘役之宣告，因身體、教育、職
    業、家庭之關係或其他正當事由，執行顯有困難者，得以一
    元以上三元以下折算一日，易科罰金」，被告行為時之易科
    罰金折算標準，修正前罰金罰鍰提高標準條例第2條前段（
    現已刪除）規定，就其原定數額提高為一百倍折算一日，則
    本件被告行為時之易科罰金折算標準，應以銀元三百元折算
    一日，經折算為新臺幣後，應以新臺幣九百元折算為一日，
    而修正後之刑法第41條第1項前段規定：「犯最重本刑為五
    年以下有期徒刑以下之刑之罪，而受六個月以下有期徒刑或
    拘役之宣告者，得以新臺幣一千元、二千元或三千元折算一
    日，易科罰金」，比較修正前後之易科罰金折算標準，以修
    正前之規定，較有利於被告，依刑法第2條第1項前段，本件
    並依修正前刑法第41條第1項前段，定其易科罰金之折算標
    準。另前揭文件上偽造之甲○○簽名計十七枚、指印計二十
    枚，依刑法第219條之規定，均應併予宣告沒收。
據上論斷，應依刑事訴訟法第273條之1第1項、第299條第1項前
段，刑法第2條第1項前段、第210條、第216條、第219條、修正
前刑法第47條、第41條第1項前段，修正前罰金罰鍰提高標準條
例第2條，判決如主文。
中　　華　　民　　國　　96　　年　　7 　　月　　9 　　日
                              法　官   李秋娟
以上正本證明與原本無異。
如不服本判決，應於收受送達後10日內向本院提出上訴書狀（應
附繕本）。
　　　　　　　　　　　　　　　書記官   吳慕先
中　　華　　民　　國　　96　　年　　7 　　月　　9 　　日
附錄論罪科刑法條
中華民國刑法第210條（偽造變造私文書罪）
偽造、變造私文書，足以生損害於公眾或他人者，處5年以下有
期徒刑。
中華民國刑法第216條
（行使偽造變造或登載不實之文書罪）
行使第210條至第215條之文書者，依偽造、變造文書或登載不實
事項或使登載不實事項之規定處斷。
